臺灣臺北地方法院民事判決
110年度勞訴字第317號
原      告  陳香琴  
            鄭吉生  
共      同
訴訟代理人  洪國鎮律師
被      告  吉登租車有限公司

法定代理人  呂德倫  
訴訟代理人  李瑞琮  

上列當事人間請求確認僱傭關係存在等事件，本院於民國111年4
月13日言詞辯論終結，判決如下：
    主  文
一、確認原告乙○○與被告間僱傭關係存在。
二、被告應給付原告乙○○新臺幣壹佰陸拾捌萬元，及自民國一一
    ○年十一月十六日起至清償日止，按年息百分之五計算之利
    息。
三、被告應提繳新臺幣壹拾萬壹仟捌佰零捌元至原告乙○○之勞工
    退休金專戶。
四、被告應給付原告甲○○新臺幣壹拾柒萬捌仟貳佰柒拾伍元，及
    自民國一一○年十一月十六日起至清償日止，按年息百分之
    五計算之利息。
五、原告甲○○其餘之訴駁回。
六、訴訟費用由被告負擔。
七、本判決第二項得假執行。但被告如以新臺幣壹佰陸拾捌萬元
    為原告乙○○預供擔保，得免為假執行。
八、本判決第三項得假執行。但被告如以新臺幣壹拾萬壹仟捌佰
    零捌元為原告乙○○預供擔保，得免為假執行。
九、本判決第四項得假執行。但被告如以新臺幣壹拾柒萬捌仟貳
    佰柒拾伍元為原告甲○○預供擔保，得免為假執行。
十、原告甲○○其餘假執行之聲請駁回。
    事實及理由
壹、程序方面
一、按訴狀送達後，原告不得將原訴變更或追加他訴，但被告同
    意者、擴張或減縮應受判決事項之聲明者，不在此限，民事
    訴訟法第255條第1項但書第1、3款定有明文。經查，原告起
    訴時聲明原為：一、先位聲明：㈠確認原告乙○○與被告間僱
    傭關係存在。㈡被告應自民國106年2月1日起至原告乙○○復職
    日止，按月於每月25日給付原告新臺幣（下同）3萬元，及
    自各期應給付日之次日起至清償日止，按年息5%計算之利息
    。㈢被告應自106年2月1日起至原告復職日止，按月提繳1,81
    8元至原告乙○○之勞工退休金專戶。㈣被告應給付原告甲○○17
    萬9,522元，及自起訴狀繕本送達翌日起至清償日止，按年
    息5%計算之利息。㈣願供擔保，請准宣告假執行。二、備位
    聲明：㈠被告應給付原告乙○○16萬7,224元，及自起訴狀繕本
    送達翌日起至清償日止，按年息5%計算之利息。㈡被告應給
    付原告甲○○17萬9,522元，及自起訴狀繕本送達翌日起至清
    償日止，按年息5%計算之利息。㈢願供擔保，請准宣告假執
    行。（見本院卷第7至8頁）。嗣於111年1月5日言詞辯論期
    日當庭變更先位聲明第2、3項為：「㈡被告應給付原告乙○○1
    68萬元，及自起訴狀繕本送達翌日起至清償日止，按年息5%
    計算之利息。㈢被告應提繳10萬1,808元至原告乙○○之勞工退
    休金專戶。」（見本院卷第113至114頁），經核原告所為變
    更屬減縮應受判決事項之聲明，且被告同意以變更後之聲明
    為審理之對象（見本院卷第114頁），揆諸前揭規定，應予
    准許。　
二、按確認法律關係之訴，非原告有即受確認判決之法律上利益
    者，不得提起之，民事訴訟法第247條第1項前段定有明文。
    所謂即受確認判決之法律上利益，係指法律關係之存否不明
    確，原告主觀上認其在法律上之地位有不安之狀態存在，且
    此種不安之狀態，能以確認判決將之除去者而言，若縱經法
    院判決確認，亦不能除去其不安之狀態者，即難認有受確認
    判決之法律上利益。本件原告乙○○主張其與被告間僱傭關係
    存在，為被告所否認，則兩造間僱傭關係之存否即屬不明確
    ，原告乙○○主觀上認其在私法上之地位有受侵害之危險，而
    該不安之狀態，得以本判決除去之，按諸上開說明，原告乙
    ○○應有受確認判決之法律上利益，得提起本件確認之訴。
貳、實體方面
一、原告主張：
　㈠原告2人均自102年4月18日起受僱於被告，原告甲○○擔任會計
    人員，約定月薪原為2萬6,000元，自102年7月18日起調整為
    3萬元；原告乙○○擔任業務及司機人員，底薪為每月3萬元、
    出勤平均每月給予1萬3,000元（即車貼），每月薪資共計為
    3萬元至4萬5,000元不等。詎被告於106年1月9日召開臨時股
    東會，以不適任為由解僱原告2人，惟被告不僅未說明具體
    事由及法律依據，給予原告2人陳述意見或改正錯誤之機會
    ，已違反最後手段性原則，且未於30日前預告。
　㈡又原告甲○○辦理被告公司業務期間長達3年8個月，僅有2筆金
    額非鉅之款項匯入其帳戶，如有侵占之不法意圖，豈會匯入
    個人帳戶供被告日後查獲，被告以勞動基準法（下稱勞基法
    ）第12條第1項第4款規定將原告甲○○解僱係有違誤，被告顯
    係依勞基法第11條第5款規定終止其與原告甲○○間之勞動契
    約。另被告尚積欠原告甲○○資遣費5萬5,959元、預告工資3
    萬元、特別休假未休工資1萬3,000元未給付，且被告自102
    年4月18日起至106年1月9日止，未按月提繳原告甲○○之勞工
    退休金，共計8萬563元，爰依勞基法第16條第3項、第38條
    、勞工退休金條例（下稱勞退條例）第12條第1項、第31條
    第1項規定，請求被告給付原告甲○○17萬9,522元併計付法定
    遲延利息。
　㈢至原告乙○○於股東會後仍有到公司上班，被告卻將其降為點
    工而未給予派車單，其與被告間仍存在僱傭關係，且未轉為
    業務合作關係，被告遲未受領原告勞務之給付，原告無補服
    勞務之義務，原告先位之訴自得請求確認原告乙○○與被告間
    僱傭關係存在，並依民法第487條規定，請求被告給付自106
    年2月1日起至110年9月30日之工資共計168萬元併計付法定
    遲延利息，及依勞退條例第6條第1項、第14條第1項規定請
    求被告提繳106年2月1日至110年9月30日勞工退休金共計10
    萬1,808元至原告乙○○之勞工退休金專戶；如認先位無理由
    ，被告尚積欠原告乙○○資遣費5萬5,959元、預告工資3萬元
    未給付，且被告自102年4月18日起至106年1月9日止，未按
    月提繳原告乙○○之勞工退休金，共計8萬1,265元，爰依勞基
    法第16條第3項、勞退條例第12條第1項、第31條第1項規定
    ，請求被告給付原告乙○○16萬7,224元併計付法定遲延利息
    等語。
　㈣並聲明：㈠先位聲明：⒈確認原告乙○○與被告間僱傭關係存在
    。⒉被告應給付原告乙○○168萬元，及自起訴狀繕本送達翌日
    起至清償日止，按年息5%計算之利息。⒊被告應提繳10萬1,8
    08元至原告乙○○之勞工退休金專戶。⒋被告應給付原告甲○○1
    7萬9,522元，及自起訴狀繕本送達翌日起至清償日止，按年
    息5%計算之利息。⒌願供擔保，請准宣告假執行。㈡備位聲明
    ：⒈被告應給付原告乙○○16萬7,224元，及自起訴狀繕本送達
    翌日起至清償日止，按年息5%計算之利息。⒉被告應給付原
    告甲○○17萬9,522元，及自起訴狀繕本送達翌日起至清償日
    止，按年息5%計算之利息。⒊願供擔保，請准宣告假執行。
二、被告則以：原告甲○○自106年1月10日起即休假未上班，被告
    應其要求，將其106年1月份薪資計至月底，即已補其未休之
    特休，且原告甲○○為被告公司發起人及有獨立裁量權之執行
    業務股東，其因不願申報薪資所得而自行決定不以被告名義
    為其等投保勞、健保，被告並不知情。又原告甲○○係因侵吞
    公款而經被告依勞基法第12條第1項第4款規定終止其等間之
    勞動契約，被告本無須給予資遣費，況被告已向原告甲○○表
    明其到公司交接時將給予資遣費，是原告甲○○自己不到公司
    交接，並非被告不給予資遣費。至原告乙○○為原告甲○○聘請
    之員工，原任司機及司機調度、車輛管理人員，由於其管理
    失職，車輛損壞而未作處理，且未能有長期任職之司機，有
    業務需求時僅能外調車輛，造成車輛空耗、無法執行業務之
    損失，被告改任其為專任司機人員。而原告乙○○自106年1月
    起即未正常上班而自行離職，並自同年3月起向被告租用車
    輛自己接單載客，其與被告間轉為業務合作關係，其尚積欠
    車租1萬7,500元且未歸還車輛予被告，期間原告乙○○從未向
    被告請求復職，是兩造間自106年2月起即無任何僱傭關係，
    被告自無須給付工資予原告乙○○等語資為抗辯，並聲明：原
    告之訴駁回。
三、經查，原告2人主張，原告甲○○自102年4月18日起受僱於被
    告，擔任會計乙職，月薪為3萬元，為被告所不爭執（見本
    院卷第67頁、第115頁），是此部分之事實應堪信為真。
四、得心證之理由：
　㈠原告甲○○部分
　⒈原告甲○○主張被告於106年1月9日以勞基法第11條第5款為由
    ，終止其等間之勞動契約等語（見本院卷第234頁）。被告
    則辯稱原告甲○○侵占公款，故其依勞基法第12條第1項第4款
    規定，不經預告終止系爭勞動契約等語（見本院卷第115頁
    ）。
　⒉經查，被告抗辯原告甲○○侵占公款乙節，固提出存摺內頁影
    本、零用金收支明細表、支出憑單為據（見本院卷第223至2
    28頁），至多僅能證明被告有於該等單據所示時間支出該等
    金額，然無從認定原告甲○○確有侵占該等款項，且被告提起
    刑事侵占、背信案件，亦經新北地方檢察署檢察官以107年
    度調偵續字第53號為不起訴處分確定，有該不起訴處分書可
    考（見本院卷第186至191頁），難謂原告甲○○有何違反勞動
    契約或工作規則情節重大之情。被告既抗辯原告甲○○不再適
    任會計等語（見本院卷第196頁），至多僅能解釋為被告係
    以勞基法第11條第5款為由，終止其等間之勞動契約，故原
    告甲○○主張被告依勞基法第11條第5款為由，終止其等間之
    勞動契約，自有所據，而被告抗辯其係依勞基法第12條第1
    項第4款為由，終止其等間之勞動契約，難認可取。
　⒊原告甲○○依勞退條例第12條第1項規定，請求被告給付資遣費
    5萬5,959元，有無理由？　
　⑴按勞工適用勞退條例之退休金制度者，適用本條例後之工作
    年資，於勞動契約依勞基法第11條、第13條但書、第14條及
    第20條或職業災害勞工保護法第23條、第24條規定終止時，
    其資遣費由雇主按其工作年資，每滿1年發給2分之1個月之
    平均工資，未滿1年者，以比例計給；最高以發給6個月平均
    工資為限，不適用勞基法第17條之規定，勞退條例第12條第
    1項定有明文。經查，被告前依勞基法第11條第5款規定終止
    其與原告甲○○間之勞動契約，業如上述，則原告甲○○依上開
    規定請求被告給付資遣費，自屬有據。
　⑵原告甲○○任職起日為102年4月18日，至其等間之勞動契約終
    止日即106年1月10日止，其年資為3年8月又23日。而原告甲
    ○○每月工資為3萬元，是原告甲○○自106年1月10日勞動契約
    終止時起算（該日不計入），往前回溯6個月即105年7月10
    日至106年1月9日之各月份薪資分別為2萬1,290元（計算式
    ：3萬元÷31×22＝2萬1,290元，元以下四捨五入）、3萬元、3
    萬元、3萬元、3萬元、3萬元、8,710元（計算式：3萬元÷31
    ×9＝8,710元，元以下四捨五入），合計為18萬元，依據勞基
    法第2條第4款規定，除以該期間總日數184日，其平均工資
    應為每月2萬9,348元（計算式：18萬元÷184×30=2萬9,348元
    ，元以下四捨五入），據此計算，原告甲○○所得請求之資遣
    費應為5萬4,712元【計算式：2萬9,348元×｛3＋（8＋23/31）×
    1/12｝×1/2＝5萬4,712元，元以下四捨五入】。　　
　⒋原告甲○○依勞基法第16條第3條規定，請求被告給付預告工資
    3萬元，有無理由？
　　按雇主依勞基法第11條或第13條但書規定終止勞動契約者，
    對於繼續工作3年以上者，於30日前預告之。雇主未依前揭
    期間預告而終止契約者，應給付預告期間之工資，勞基法第
    16條第1項、第3項分別定有明文。經查，原告甲○○已繼續工
    作3年以上，被告應於30日以前預告終止其等間之勞動契約
    ，惟被告未提前告知原告甲○○即資遣之，則原告甲○○得請求
    30日預告工資3萬元（計算式：30,000元÷30日×30日＝30,000
    元）。
　⒌原告甲○○依勞基法第38條規定，請求被告給付特別休假未休
    工資1萬3,000元，有無理由？
　  原告甲○○主張任職期間未休特別休假日為13日，折算未休工
    資為1萬3,000元等語。按勞基法第38條第6項規定，雇主如
    認為勞工之特別休假未休工資請求權不存在，應負舉證責任
    。而被告固稱其依法給予假期補償等語（見本院卷第73頁）
    ，然其未提出任何證據以實其說，自應認定原告甲○○所主張
    有13日特別休假未休事實為真。是原告甲○○得請求之特別休
    假未休工資為1萬3,000元（計算式：30,000元÷30日×13日=1
    3,000元）。
　⒍原告甲○○依勞退條例第31條第1項規定，請求被告賠償未提繳
    退休金8萬563元，有無理由？
　  經查，被告並不爭執其未為原告甲○○投保勞工保險（見本院
    卷第71頁），是原告甲○○得請求賠償8萬684元【計算式：26
    ,400元×6%×3月＋30,300元×6%×（41月＋23/30月）＝80,684元
    ，元以下四捨五入，提繳工資分級表見本院卷第37頁】，而
    原告甲○○請求被告給付8萬563元，自屬有據。
　⒎綜上，原告甲○○得請求被告給付17萬8,275元，及自起訴狀繕
    本送達翌日即110年11月16日（見本院卷第63至65頁送達證
    書）起至清償日止，按年息5%計算之遲延利息。
　㈡原告乙○○部分
  ⒈按當事人主張有利於己之事實者，就其事實有舉證之責任，
    民事訴訟法第277條本文定有明文。被告抗辯，原告乙○○於
    任職期間有上開缺失，且原告乙○○自106年1月起即未正常上
    班而自行離職等語，而為原告乙○○所否認，應由被告就此有
    利於己之事實負舉證責任。
　⒉依臺北市政府勞動局勞資爭議調解紀錄所載（見本院卷第49
    至50頁），原告乙○○於106年1月25日向臺北市政府勞動局申
    請勞資爭議調解，並主張被告片面將其由正職員工轉為點工
    ，請求恢復原職位並維持原工資等語，而被告則於106年3月
    2日調解時抗辯，原告乙○○原擔任車輛及人員管理兼司機工
    作，於任職期間常造成車輛外觀、設備等損害而未做處理，
    造成空耗車輛，經被告於106年1月9日召開臨時股東會，決
    議將原告乙○○工作予以調整，有關原告乙○○請求回復原職原
    薪部分，被告無法同意等語，足認被告確實有意終止其等間
    之勞動契約。
　⒊又被告雖抗辯原告乙○○於僱傭期間有上開缺失，並提出臨時
    股東會議議程為據（見本院卷第166至167頁），惟會議議程
    至多僅能證明，被告公司確有於該次會議中討論該項議案，
    然就原告乙○○之上開缺失乙節，並未提出任何證據以實其說
    ，被告此部分抗辯，尚難憑採。
　⒋被告復抗辯原告乙○○係自行離職等語，惟其於上開調解時並
    未提及該事，則兩造間是否係合意終止，並非無疑，至由被
    告所提支付憑單、簽認單、收入憑單（見本院卷第200至212
    頁），可知原告乙○○於106年4月間仍有開車出去後，向被告
    回報行程、繳回客人所支付之款項後，由被告當場給付原告
    乙○○過路費、加油費等費用外，並給予原告乙○○1天1,000元
    之「薪資」（見本院卷第233頁），可見原告乙○○並無離職
    之意。被告復未能提出其他證據以實其說，被告此部分抗辯
    ，並不足採。
　⒌從而，依卷內證據資料所示，無從認定原告乙○○於受僱於被
    告期間，有被告所述之上開缺失，亦無從認定兩造已合意終
    止其等間之勞動契約，且被告並未另行終止勞動契約，則其
    等間之勞動契約仍屬存在，是原告乙○○請求確認其等間之僱
    傭關係存在，即屬有據。
　⒍次按僱用人受領勞務遲延者，受僱人無補服勞務之義務，仍
    得請求報酬。債務人非依債務本旨實行提出給付者，不生提
    出之效力。但債權人預示拒絕受領之意思或給付兼需債權人
    之行為者，債務人得以準備給付之事情，通知債權人以代提
    出。債權人對於已提出之給付，拒絕受領或不能受領者，自
    提出時起，負遲延責任，民法第487條前段、第235條、第23
    4條分別有明文規定。又按債權人於受領遲延後，需再表示
    受領之意，或為受領給付作必要之協力，催告債務人給付時
    ，其受領遲延之狀態始得認為終了。在此之前，債務人無須
    補服勞務之義務，仍得請求報酬（最高法院92年度台上字第
    1979號判決意旨參照）。經查，原告乙○○業以上開調解之申
    請通知被告有意願提供勞務，有該次調解紀錄可稽（見本院
    卷第49至50頁），但被告並未通知原告乙○○回復原職務，則
    原告乙○○已將準備給付之事情通知被告，為被告所拒絕，則
    依上說明，被告即應負受領遲延之責，且原告乙○○無補服勞
    務之義務，仍得請求報酬。是原告乙○○請求被告應給付自10
    6年2月1日起至110年9月30日止之薪資（不含車貼）共計168
    萬元（計算式：30,000元×56月＝1,680,000元），並依民法
    第229條第2項、第233條第1項前段、第203條規定，請求被
    告自起訴狀繕本送達翌日即110年11月16日（見本院卷第63
    至65頁送達證書）起至清償日止，按年息5%計算之遲延利息
    ，亦屬有據。
　⒎再按勞退條例第6條第1項規定：「雇主應為適用本條例之勞
    工，按月提繳退休金，儲存於勞保局設立之勞工退休金個人
    專戶。」同條例第14條第1項規定：「雇主應為第7條第1項
    規定之勞工負擔提繳之退休金，不得低於勞工每月工資6%。
    」。經查原告乙○○與被告間之勞動契約既仍存在，已如上述
    ，則原告乙○○請求被告依上開規定，提繳自106年2月1日起
    至110年9月30日止共計10萬1,808元（計算式：30,300元×6%
    ×56月＝101,808元，提繳工資分級表見本院卷第37頁），至
    原告乙○○於勞工保險局設立之勞工退休金專戶，同屬有據。
五、從而，原告甲○○依勞退條例第12條第1項規定，請求被告給
    付資遣費5萬4,712元；依勞基法第16條第3項，請求被告給
    付預告工資3萬元；依勞基法第38條規定，請求被告給付特
    別休假未休工資1萬3,000元；依勞退條例第31條規定，請求
    被告給付未提繳退休金補償8萬563元，總計為17萬8,275元
    ，及自110年11月16日起至清償日止，按年息5%計算之法定
    遲延利息，為有理由，應予准許。逾此範圍之請求，則為無
    理由，應予駁回。另原告乙○○依民法第487條、勞退條例第6
    條第1項、第14條第1項規定，請求確認其與被告間之僱傭關
    係存在，並請求被告給付168萬元，及自110年11月16日起至
    清償日止，按年息5%計算之遲延利息，暨被告應提繳10萬1,
    808元至原告乙○○於勞工保險局設立之勞工退休金專戶，為
    有理由，應予准許。又原告乙○○提起本件訴訟，主張先位、
    備位之聲明，係慮及先位請求無理由時，得就備位之訴加以
    裁判，則先位之訴為有理由時，備位之訴即毋庸裁判，必先
    位之訴為無理由時，法院始得就備位之訴為裁判。本件既已
    審認原告乙○○之先位之訴為有理由，即無需就其備位之訴為
    審酌及裁判。
六、原告陳明願供擔保，請准宣告假執行，惟本件係勞動事件，
    就勞工即原告之給付請求，為雇主即被告敗訴之判決時，依
    勞動事件法第44條第1項規定，應依職權宣告假執行，原告
    之聲請僅係促使本院依職權發動，無庸為准駁之諭知；另依
    同法第44條第2項規定同時宣告被告得供擔保，而免為假執
    行，並酌定相當之金額。至原告甲○○敗訴部分，其假執行之
    聲請失所附麗，爰併予駁回。
七、本件為判決之基礎已臻明確，兩造其餘之陳述及所提其他證
    據，經本院斟酌後，認為均於判決之結果無影響，亦與本案
    之爭點無涉，自無庸逐一論述。
八、訴訟費用負擔之依據：民事訴訟法第79條。   　　
中　　華　　民　　國　　111 　年　　 5　　月　　 4　　日
                    勞動法庭    法  官    莊仁杰
以上正本係照原本作成。
如對本判決上訴，須於判決送達後20日內向本院提出上訴狀。如
委任律師提起上訴者，應一併繳納上訴審裁判費。　　
中　　華　　民　　國　　111 　年　　5 　　月　　4 　　日
                                書記官    廖宣惟